臺灣高等法院刑事判決　　　　　　　　96年度上易字第1712號
上　訴　人　臺灣桃園地方法院檢察署檢察官
被　　　告　甲○○
　　　　　　丁○○
上列上訴人因被告等毀損債權案件，不服臺灣桃園地方法院96年
度易字第257 號，中華民國96年6 月14日第一審判決（起訴案號
：臺灣桃園地方法院檢察署95年度偵續字第43號），提起上訴，
本院判決如下：
    主  文
原判決撤銷，發回臺灣桃園地方法院。
    理  由
一、公訴意旨略以：甲○○、丁○○係夫妻，緣甲○○因與丙○○、乙○○等有返還房屋之民事訴訟，經原審即臺灣桃園地
    方法院於民國（下同）92年6 月3 日以90年度簡上字第247
    號民事判決，命甲○○應遷讓房屋並給付金錢予丙○○、乙○○二人，嗣由丙○○、乙○○二人透過原審法院民事執行
    處請求返還房屋之強制執行，經渠等向原審法院民事執行處
    請求就「和一益機車行」即丁○○對甲○○薪資債權禁止清
    償之強制執行（90年度執字第17307 號執行命令）在案。詎
    丁○○、甲○○二人於收受原審法院之執行命令後，竟共同
    意圖損害債權人之債權，於將受強制執行之際，推由丁○○
    於92年10月9 日，向原審法院民事執行處具狀陳報甲○○並
    未支領薪水一事而隱匿甲○○之財產，足生損害於丙○○與
    乙○○之債權。因認甲○○、丁○○涉犯刑法第356 條之毀
    損債權罪嫌云云。
二、原判決意旨略以：被告甲○○依原審法院90年度簡上字第24
    7 號民事判決，應遷讓房屋並給付金錢予告訴人丙○○、乙○○二人。告訴人二人先後於91年7 月2 日、92年8 月28日
    ，會同原審法院民事執行處承辦人員至桃園縣桃園市○○路
    628 號1 樓「和一益機車行」欲查封被告甲○○所有之動產
    ，然被告丁○○、甲○○均先後表示該處負責人為被告丁○○，且該處動產均為被告丁○○所有，被告甲○○則僅受僱
    而支領每月新臺幣（下同）3000元之薪資等語，告訴人二人
    乃向原審法院民事執行處請求就「和一益機車行」即丁○○
    對甲○○薪資債權禁止清償之強制執行（90年度執字第1730
    7 號執行命令），經原審法院核發扣押命令後，被告丁○○
    隨即於92年12月9 日聲明異議，主張被告甲○○在「和一益
    機車行」並未支領薪資云云，原審法院民事執行處隨即於92
    年12月16日將上情通知告訴人二人，告訴人等乃於93年1 月
    7 日以被告丁○○漏報甲○○薪資所得為由，向財政部臺灣
    省北區國稅局桃園縣分局提出檢舉等情，有告訴人提出之刑
    事告訴狀、原審法院民事執行處91年7 月2 日、92年8 月28
    日查封筆錄、被告丁○○92年12月9 日民事陳報狀、原審法
    院民事執行處92年12月16日發文通知、財政部臺灣省北區國
    稅局桃園縣分局書函各1 件在卷可稽（見94年度發查字第10
    10號卷第4 頁以下）。是以，告訴人二人至遲應於93年1 月
    7 日前（即告訴人向財政部提出檢舉書前）已知悉被告丁○○否認被告甲○○於「和一益機車行」有支領薪資一事而提
    出異議，得知被告丁○○、甲○○二人有毀損債權之犯罪事
    實，則告訴人二人應至遲於93年7 月7 日前提出告訴，然告
    訴人二人卻於94年4 月26日始提出告訴，亦有刑事告訴狀及
    臺灣桃園地方法院檢察署法警室收文章可考（見94年度發查
    字第1010號卷第4 頁）。是告訴人二人之告訴顯已逾期，自
    應為不受理判決之諭知等語。
三、按告訴乃論之罪，其告訴應自得為告訴之人知悉犯人之時起
    ，於6 個月內為之；又告訴乃論之罪，未經告訴或已逾告訴
    期間者，應諭知不受理之判決，刑事訴訟法第237 條第1 項
    、第303 條第3 款固有明文規定。惟前開所謂之「知悉」，
    係指確知犯人之犯罪行為而言，如初意疑其有此犯行，而未
    得確實證據，及發見確實證據，始行告訴，則不得以告訴人
    前此之遲疑，未經申告，遂謂告訴為逾越法定期間（最高法
    院29年度上字第919 號判例亦同此意旨）。
四、經查：
（一）被告甲○○與告訴人丙○○、乙○○間，因請求遷讓房屋
      等民事訴訟案件，經原審法院於92年6 月3 日以90年度簡
      上字第247 號民事判決，命被告甲○○應遷讓房屋並給付
      告訴人丙○○、乙○○二人58,714元，嗣告訴人等先後於
      91年7 月2 日、92年8 月28日，向原審法院聲請強制執行
      ，並由該院民事執行處承辦人員至桃園縣桃園市○○路62
      8 號1 樓「和一益機車行」查封被告甲○○所有之動產，
      然被告丁○○、甲○○均先後表示該處負責人為被告丁○○，且該處動產均為被告丁○○所有，故該二次查封均無
      所獲，告訴人等始向原審法院民事執行處請求就「和一益
      機車行」即被告丁○○對被告甲○○薪資債權禁止清償之
      強制執行（90年度執字第17307 號執行命令），經原審法
      院核發扣押命令後，被告丁○○隨即於92年12月9 日聲明
      異議，主張被告甲○○在「和一益機車行」並未支領薪資
      等情，有原審法院91年7 月2 日查封筆錄、92年8 月28日
      執行（調查）筆錄、90年度執字第17307 號民事陳報狀等
      件在卷可憑（見94年度偵字第13140 號卷第9 頁至第12頁
      、第14頁），固堪信為真實。然刑法第356 條所謂之毀損
      債權罪，以債務人於將受強制執行之際，意圖損害債權人
      之債權，而毀壞、處分或隱匿其財產，為構成要件。又毀
      損債權罪依同法第357 條之規定屬告訴乃論之罪，故告訴
      期間應以債權人確實知悉債務人有隱匿財產行為時開始起
      算，如債權人對於債務人是否有隱匿行為，或所隱匿之財
      產是否屬債務人所有，均尚有疑慮，能否謂已知悉犯人之
      犯罪行為，自有再斟酌之必要。查本件告訴人二人接獲原
      審法院告知被告丁○○已聲明異議之函文後，並未立即提
      出告訴，反而以被告丁○○漏報被告甲○○薪資所得為由
      ，向財政部臺灣省北區國稅局桃園縣分局提出檢舉，究竟
      告訴人是已確知被告丁○○有隱匿被告甲○○薪資而請求
      稅捐機關查明有無逃漏稅之情事？或係對被告甲○○稱被
      告丁○○每月給付之3000元僅係生活費而非其薪資一節，
      請求解釋？或係根本不知被告甲○○究竟有無該3000元之
      薪資收入，請求稅捐機關查明？此攸關告訴人二人是否確
      知被告等人隱匿薪資所得，或僅係有所懷疑，自應查明其
      等提出檢舉時之檢舉內容為何？然原審僅憑財政部臺灣省
      北區國稅局桃園分局93年9 月15日北區國稅桃縣二字第09
      30015629號書函中說明欄第一項指稱：「係依據台端（即
      告訴人）93年1 月7 日檢舉書及台端93年8 月26日至本分
      局異議案辦理」等語，即認告訴人二人至遲應於93年1 月
      7 日前已知悉被告丁○○否認被告甲○○於「和一益機車
      行」有支領薪資一節，惟就該函所指93年1 月7 日之檢舉
      書之檢舉內容為何？又告訴人等於93年8 月26日至財政部
      臺灣省北區國稅局桃園分局所提之異議內容又何所指？再
      前開檢舉書及異議案是否有述及被告等毀損債權之確切證
      據？或僅係請求調查被告甲○○究竟有無薪資所得？均未
      見原審予以說明，或向財政部臺灣省北區國稅局桃園分局
      調閱告訴人等當初之檢舉及異議資料，以資查證，遽以告
      訴人等於93年1月7日前應已知悉犯人之犯罪行為，告訴人
      於94年4月26日提出告訴已逾告訴期限，而諭知不受理之
      判決，是否妥適，自有再研求之餘地。
（二）再告訴人向財政部臺灣省北區國稅局桃園縣分局提出前揭
      檢舉後，該局已於93年9 月15日以北區國稅桃縣二字第09
      30015629號函文，答覆告訴人據實查有丁○○漏報甲○○
      薪資所得之情事（見94度年偵字第13140 號卷第15頁）。
      是告訴人等於收受財政部臺灣省北區國稅局桃園分局前開
      答覆函文後，應已得悉被告丁○○有漏報被告甲○○薪資
      所得之事實，如認告訴人等此時應可確知被告二人毀損債
      權，則告訴人等何時收受上開函文，此關乎告訴期間之起
      算時點，自有加以確認之必要，原審未予查明，亦有未合
      。
（三）綜上所述，本件告訴人等何時知悉被告二人確有毀損債權
      行為之時間既未經究明，原判決遽為被告二人不受理判決
      之諭知，即有未洽。檢察官上訴意旨據此指摘原判決不當
      ，非無理由，爰不經言詞辯論，將原判決撤銷，並發回原
      審法院更為妥適之處理。
五、據上論斷，應依刑事訴訟法第369 條第1 項但書、第372 條
    ，判決如主文。
中　　華　　民　　國　　96　　年　　8 　　月　　6 　　日
　　　　　　　　　刑事第一庭    審判長法　官  蔡長溪
　　　　　　　　　　　　　　　　　    法　官  陳春秋
　　　　　　　 　 　　　　　　　　　　法　官  謝靜恒
以上正本證明與原本無異。
不得上訴。
                                      書記官  陳珮茹
中　　華　　民　　國　　96　　年　　8 　　月　　8 　　日
